【裁判字號】    99,交聲,360
【裁判日期】    990112
【裁判案由】    聲明異議
【裁判全文】
臺灣臺中地方法院交通事件裁定        99年度交聲字第360 號
原處分機關  交通部公路總局臺中區監理所
異  議  人
即受處分人  甲○○
上列受處分人因違反道路交通管理處罰條例案件，對於交通部公
路總局臺中區監理所民國98年12月2 日所為之裁決（中監違字第
裁60-HD0000000號裁決書），聲明異議，本院裁定如下：
    主    文
異議駁回。
    理    由
一、原處分機關略以：異議人即受處分人（下稱受處分人）甲○
    ○於民國98年12月2 日21時40分許，駕駛車牌號碼9J-5606
    號自用一般小客車，行經臺中縣龍井鄉○○路○ 段、龍田陸
    橋處，因「酒後駕車與人發生交通事故，無人受傷，經吐氣
    測試值0.67Mg/L，超過安全值0.55Mg/L」之違規，為臺中縣
    警察局烏日分局龍井分駐所警員以其有違反道路交通管理處
    罰條例第35條第1 項第1 款規定之行為，當場掣單舉發。本
    案緩起訴期間已滿，本所遂於98年12月2 日以中監違字第裁
    60-HD 0000000 號裁決書，處罰鍰新臺幣（下同）4 萬9 千
    5 百元、吊扣駕駛執照12個月（已執行）並施以道安講習，
    逾期則依裁決書處罰主文規定裁處，於法並無不合等語。
二、受處分人異議意旨略以：依據行政罰法第26條規定，一行為
    同時觸犯刑事法律及違反行政法上義務規定者，依刑事法律
    處罰之。本人業經法院被判緩起訴處分，並已繳納6 萬元在
    案，而監理機關另要向本人處罰行政罰鍰4 萬9 千5 百元，
    並執行吊扣駕照，實無再一事二罰處行政罰之必要，請撤銷
    行政罰鍰4 萬9 千5 百元，以維持公平正義原則等語。
三、按受處分人不服道路交通管理處罰條例第8 條主管機關所為
    之處罰，得於接到裁決書之翌日起20日內，向管轄地方法院
    聲明異議；依道路交通管理處罰條例第87條規定向管轄法院
    聲明異議之期間，自裁決送達之翌日起算，並得依法扣除在
    途期間及聲請回復原狀；交通法庭認聲明異議不合法律上之
    程式或其異議權已喪失者，應以裁定駁回之。道路交通管理
    處罰條例第87條第1 項、道路交通案件處理辦法第12條、第
    18條前段分別定有明文。次按處理違反道路交通管理事件，
    有關文書送達之程序，依行政程序法之規定；又送達，於應
    受送達人之住居所、事務所或營業所為之；於應送達處所不
    獲會晤應受送達人時，得將文書付與有辨別事理能力之同居
    人、受僱人或應送達處所之接收郵件人員。應受送達人或其
    同居人、受僱人、接收郵件人員無正當理由拒絕收領文書時
    ，得將文書留置於應送達處所，以為送達；又送達不能依前
    2 條規定為之者，得將文書寄存送達地之地方自治或警察機
    關，並作送達通知書2 份，1 份黏貼於應受送達人住居所、
    事務所、營業所或其就業處所門首，另1 份交由鄰居轉交或
    置於該送達處所信箱或其他適當位置，以為送達。前項情形
    ，由郵政機關為送達者，得將文書寄存於送達地之郵政機關
    。寄存機關自收受寄存文書之日起，應保存3 個月，違反道
    路交通管理事件統一裁罰基準及處理細則第5 條，行政程序
    法第72條第1 項前段、第73條第1 項、第3 項、第74條分別
    定有明文。而我國現行法制就文書之送達係採「到達主義」
    ，此為民事訴訟起訴、上訴及刑事訴訟之上訴計算時效及上
    訴期限所採行，並觀之道路交通案件處理辦法第13條前段規
    定：「聲明異議，應以司法狀紙，敘述異議之理由，提出於
    原處分機關為之」，堪認交通異議案件亦採「到達主義」，
    有關異議期間之計算應以聲明異議書狀到達有權處理機關（
    含管轄法院及原處分機關）之日為準。又92年2 月7 日修正
    之民事訴訟法第138 條第2 項雖規定「寄存送達，自寄存之
    日起，經10日內發生效力。」，然行政程序法第74條就寄存
    送達已自行規定，該條文中並無10日生效之規定，亦未準用
    民事訴訟法，故民事訴訟法關於寄存送達之規定，於行政程
    序自難適用（最高行政法院95年度裁字第2663號裁定意旨參
    照）。準此，舉發違反道路交通管理事件通知單送達時若依
    行政程序法第74條規定寄存送達者，無論應受送達人實際上
    於何時受領文書，均以寄存之日期，視為收受送達之日期，
    而發生送達之效力，合先敘明。
四、經查，前開裁決書業以郵務掛號之方式送達至受處分人之戶
    籍地址即臺中縣沙鹿鎮○○里○○路紅竹巷9 之6 號，復因
    未會晤受處分人本人，亦無受領文書之同居人、受僱人或應
    送達處所之接收郵件人員，於98年12月8 日寄存於沙鹿郵局
    ，送達人員並製作送達通知書2 份，1 份黏貼於應受送達人
    門首，另1 份置於受送達處所信箱或適當位置以為送達等情
    ，有上開違反道路交通管理事件裁決書、送達證書及受處分
    人之個人基本資料查詢結果各1 份附卷可稽，揆諸上開規定
    ，本件違反道路交通管理事件裁決書於98年12月8 日已合法
    送達予受處分人，核無違誤。又本件受處分人之送達地為臺
    中縣沙鹿鎮○○里○○路紅竹巷9 之6 號，與原處罰機關交
    通部公路總局臺中區監理所所在地即臺中縣大肚鄉並非同一
    鄉、鎮、市，但居住於本院管轄區○○○○○道路交通案件
    處理辦法第12條、法院訴訟當事人在途期間標準第4 條、第
    2 條第1項 之規定，其在途期間為3 日。是以，受處分人之
    聲明異議期間應自該裁決書送達之翌日即98年12月9 日起算
    20日，並加計在途期間3 日，即至98年12月31日屆滿，受處
    分人遲至99年1 月5 日始具狀聲明異議，有其聲明異議狀1
    紙暨其上蓋用之交通部公路總局臺中區監理所總收文章存卷
    可按，顯已逾法定之異議期間，是本件受處分人聲明異議不
    合法律上之程式，且無從補正，於法自有未合，應予駁回。
五、據上論斷，應依道路交通管理處罰條例第87條第2 項，道路
    交通案件處理辦法第18條前段，裁定如主文。
中    華    民    國    99    年    1     月    12    日
                        交通法庭  法  官  蔡美華
上正本證明與原本無異。
如不服本裁定，應於送達後5日內，向本院提出抗告狀。
                                  書記官  張皇清
中    華    民    國    99    年    1     月    12    日

司法院資訊處製作；財團法人民間司法改革基金會備份。
